臺灣臺北地方法院民事簡易判決
111年度北簡字第9933號
原      告  中國信託商業銀行股份有限公司


法定代理人  利明献  


訴訟代理人  梁懷德  

被      告  闕安提（即被繼承人闕裕文之繼承人）

            闕賀平（即被繼承人闕裕文之繼承人）

兼  共  同
訴訟代理人  羅惠珍（即被繼承人闕裕文之繼承人）

上列當事人間請求返還借款事件，於民國111年8月11日言詞辯論
終結，本院判決如下︰
    主    文
被告應於繼承被繼承人闕裕文之遺產範圍內連帶給付原告新臺幣
壹拾壹萬零玖佰貳拾壹元，及附表所示之利息。
訴訟費用新臺幣壹仟貳佰貳拾元由被告於繼承被繼承人闕裕文之
遺產範圍內連帶負擔。
本判決得假執行；被告如以新臺幣壹拾壹萬零玖佰貳拾壹元為原
告預供擔保後，得免為假執行。
    事實及理由
一、原告主張債務人即訴外人闕裕文於於民國100年9月5日向原
    告借款新台幣20萬元使用；於100年7月6日向原告借款9萬元
    使用；於100年3月1日向原告借款24萬元使用；於100年3月1
    日向原告借款39萬9719元使用，惟未依約清償，債務人闕裕
    文已於110年1月6日死亡，迄今尚積欠如主文所示之金額未
    清償，被告為其繼承人，依法自應承受被繼承人財產上一切
    權利義務，對本件債務負連帶清償責任，爰依消費借貸及繼
    承之法律關係提起本件訴訟等事實，業據原告提出與其所述
    相符之申請、債務明細、闕裕文除戶戶籍謄本、繼承系統表
    、台灣基隆地方法院公示催告等件資料為證，又被告在庭陳
    辦理限定繼承，金額是2萬5117元做處理等情，並不爭執原
    告主張債權債務，本院審酌原告所提證據，堪信原告之主張
    為真實。
二、按繼承人自繼承開始時，除本法另有規定外，承受被繼承人
    財產上之一切權利、義務。但權利、義務專屬於被繼承人本
    身者，不在此限。繼承人對於被繼承人之債務，以因繼承所
    得遺產為限，負清償責任，民法第1148條定有明文。觀其修
    法意旨，現行民法繼承編係以概括繼承為原則，並另設限定
    繼承及拋棄繼承制度。97 年1月2日修正公布之第1153條第2
    項復增訂法定限定責任之規定，惟僅適用於繼承人為無行為
    能力人或限制行為能力人之情形，故繼承人如為完全行為能
    力人，若不清楚被繼承人生前之債權債務情形，或不欲繼承
    時，必須於知悉得繼承之時起3 個月內向法院辦理限定繼承
    或拋棄繼承，否則將概括承受被繼承人之財產上一切權利、
    義務。鑑於社會上時有繼承人因不知法律而未於法定期間內
    辦理限定繼承或拋棄繼承，以致背負繼承債務，影響其生計
    ，為解決此種不合理之現象，爰增訂第2項規定，明定繼承
    人原則上依第1項規定承受被繼承人財產上之一切權利、義
    務，惟對於被繼承人之債務，僅須以因繼承所得遺產為限，
    負清償責任，以避免繼承人因概括承受被繼承人之生前債務
    而桎梏終生。經查，訴外人即債務人闕裕文業於110年1月6
    日死亡，而被告業已辦理限定繼承，揆諸前揭規定，被繼承
    人即債務人闕裕文之法定繼承人即被告對於本件債務本應以
    其繼承所得之遺產為限，負清償責任。是故，原告請求被告
    於繼承被繼承人闕裕文之遺產範圍內給付如主文所示之金額
    ，為有理由，應予准許。
三、本件原告勝訴部分係就民事訴訟法第427 條第1 項訴訟適用
    簡易程序所為被告敗訴之判決，爰依同法第389 條第1 項第
    3 款之規定，職權宣告假執行，並依同法第392 條第2 項，
    依職權為被告預供擔保，得免為假執行之宣告。
四、訴訟費用負擔之依據：民事訴訟法第78 條、第85條第2項。
    本件訴訟費用額，依後附計算書確定如主文所示金額。 
中　　華　　民　　國　　111 　年　　8 　　月　　25　　日
                      臺北簡易庭  法  官  趙子榮
以上正本證明與原本無異。
如不服本判決，須以違背法令為理由，於判決送達後20日內向本
庭提出上訴狀（應按他造當事人之人數附繕本）；如委任律師提
起上訴者，應一併繳納上訴審裁判費。
中　　華　　民　　國　　111 　年　　8 　　月　　25　　日
                                  書記官  陳怡安
計   算   書：
項        目             金   額（新臺幣）    備    註
第一審裁判費             1220元
合        計             1220元